【裁判字號】    90,交訴,6
【裁判日期】    900320
【裁判案由】    業務過失致死
【裁判全文】
臺灣高雄地方法院刑事判決                              九十年度交訴字第六號
    公  訴  人  臺灣高雄地方法院檢察署檢察官
    被      告  乙○○
右列被告因業務過失致死案件，經檢察官提起公訴（八十九年度偵字第二五一一五號
），本院判決如左：
    主  文
乙○○從事業務之人，因業務上之過失致人於死，處有期徒刑柒月，緩刑參年。
    事  實
一、乙○○領有職業聯結車駕駛執照，係聯結車之司機，為從事駕駛業務之人。於民
    國八十九年十一月五日上午十一時許，駕駛車牌號碼ＷＩ─七九三號曳引車附掛
    拖車號碼六Ｕ─九九號拖車，在高雄縣岡山鎮○○街六００號燁聯鋼鐵公司內磅
    載運鋼鐵過完地磅後，準備倒車進入停車格停放時，本應注意顯示倒車燈光或手
    勢，謹慎緩慢後倒，並應注意其他行人，及應派人在車後指引，如無人在車後指
    引時，應先測明車後有足夠之地位，並促使行人避讓，而依當時客觀情狀，天候
    陰，有日間自然光線，路面乾燥無缺陷，視距良好，依其智識、能力並無不能注
    意之情事，竟疏未注意，既未顯示倒車燈光及手勢，又未派人在車後指引，及促
    使後方行人避讓，貿然倒車，適有其友人李金龍疏未注意進入停車格內，遭被告
    駕駛之上開車輛撞及，致李金龍因此受有頭、胸部挫傷，經送醫救治後，延至同
    日下午一時許因顱內出血不治死亡。乙○○於肇事後，立即護送李金龍至醫院，
    乙○○委託其妻甲○○在現場等候警員前來，並於偵查犯罪機關未發覺犯罪人前
    ，受託人甲○○向據報前往現場處理之警員主動承認乙○○肇事自首而願接受裁
    判。
二、案經高雄縣警察局岡山分局移送臺灣高雄地方法院檢察署檢察官偵查起訴。
      理  由
一、訊據被告乙○○於本院審理中坦承其為聯結車司機，於上開時、地倒車時未顯示
    倒車燈光及手勢，又未派人在車後指引，及促使後方行人避讓，貿然倒車，撞及
    在車後之被害人李金龍，被害人因本件車禍而死亡之事實，惟以：我與被害人各
    駕駛一輛聯結車載運鋼捲，我先過磅稱重，再將車倒入停車格停放，當時被害人
    還在過磅，倒車時我有看後視鏡，不知何以被害人會在停車格內被我撞到，平時
    車輛過磅時，駕駛人要下車去查看鋼捲號碼，經常有駕駛人站在地磅與停車格間
    之水泥護欄或工字鐵上查看號碼時跌下來等語，經查：
（一）按汽車倒車時應顯示倒車燈光或手勢，謹慎緩慢後倒，並應注意其他行人；大
      型汽車須派人在車後指引，如無人在車後指引時，應先測明車後有足夠之地位
      ，並促使行人避讓；道路交通安全規則第一百十條第二款、第三款分別定有明
      文。此為駕駛人所應注意並確實遵守之事項。被告考領有聯結車職業駕駛執照
      ，此有被告駕駛執照一份附卷可參，且於案發時又係駕駛大型車輛之聯結車，
      對於上開規定，理當知之甚詳，且應注意上述規定並確實遵守之。再依當時客
      觀情狀天候陰，有日間自然光線，路面乾燥無缺陷，視距良好等情，此有交通
      事故調查報告表一紙及現場照片十四幀附於警、偵卷為證，且依被告之智識、
      能力並無不能注意之情事，被告自應於倒車時注意上開規定為是。
（二）本件肇事地點在高雄縣岡山鎮○○里○○街六００號燁聯鋼鐵公司內地磅旁之
      停車格處，地磅與停車格間以水泥護欄及工字鐵分隔，肇事後被害人之血跡起
      點係在停車格地面上，被告之車輛右後車輪上亦留有血跡，被告之車輛則停放
      在停車格內等情，有道路交通事故調查報告表一紙及現場照片十四幀附於警、
      偵卷為證。依此關係位置形態，參諸雙方行進方向、路線、路況加以研析，足
      證被告駕駛大型車倒車時未顯示倒車燈光及手勢，又未派人在車後指引，及促
      使後方行人避讓，貿然倒車，撞及車後之被害人之事實堪以認定。至被告抗辯
      可能係被害人下車查看鋼捲號碼時不慎自水泥護欄或工字鐵摔落，始遭被告倒
      車中之車輛撞及一節，然查，被害人留在地面上之血跡位置起點係在停車格內
      ，姑且不論被害人係疏未注意自水泥護欄或工字鐵不慎摔落至停車格內，抑或
      擅自行步行至停車格內，被害人就本件車禍之發生縱有過失，然被告亦不能因
      此推免其過失刑責之成立。又本件交通事故經台灣省高屏澎區車輛行車事故鑑
      定委員會鑑定結果亦認被告駕駛車輛倒車未注意行人及被害人立於道路，阻礙
      交通均為肇事原因，此有該會鑑定意見書一份附卷可證，益足認定被告及被害
      人均有過失無訛。
（三)被害人因本件車禍致受有頭、胸部挫傷，經送醫救治後，延至肇事當日下午一
     時許因顱內出血不治死亡，此有台灣高雄地方法院檢察署勘驗筆錄、相驗屍體
     證明書各一份附於相驗卷宗足憑。則被告之過失行為與被害人之死亡結果間，
     具有相當因果關係，本件事證明確，被告業務過失致死犯行，洵堪認定。
二、核被告周義成所為，係犯刑法第二百七十六條第二項業務過失致死罪。又被告於
    肇事後，立即護送被害人至醫院，委託其妻甲○○在現場等候警員前來，並於偵
    查犯罪機關未發覺犯罪人前，其妻甲○○向據報前往現場處理之警員主動承認被
    告肇事自首而願接受裁判之事實，已據證人甲○○及警員陳振東到庭證述綦詳，
    被告所為合於刑法第六十二條前段自首之要件，茲依法減輕其刑。爰審酌被告係
    一時不慎致罹刑章，及被告與被害人均有過失，被告之過失情節非輕，造成被害
    人死亡，惟於犯後坦承犯行，且與被害人家屬達成民事和解（有和解書一份附卷
    可參）等一切情狀，量處如主文所示之刑。又被告未曾受有期徒刑以上刑之宣告
    ，此有臺灣高等法院被告全國前案紀錄表附卷可證，被告因過失犯罪，經此偵、
    審程序，應知所警惕而無再犯之虞，本院認以暫不執行為當，併予宣告緩刑，以
    啟自新。
三、據上論斷，應依刑事訴訟法第二百九十九條第一項前段，刑法第二百七十六條第
    二項、第六十二條前段、第七十四條第一款，罰金罰鍰提高標準條例第一條前段
    ，判決如主文。
本案經檢察官陳正達到庭執行職務。
中      華      民      國      九十      年      三    月    二十      日
                                  臺灣高雄地方法院交通法庭
                                      法  官  張  桂  美
右正本證明與原本無異。
如不服本判決，應於判決送達後十日內，向本院提出上訴狀。
                                      書記官  吳  金  霞
中      華      民      國      九十      年      三    月    二十      日


司法院資訊處製作；財團法人民間司法改革基金會備份。
